臺灣彰化地方法院刑事判決
110年度訴字第296號
公  訴  人  臺灣彰化地方檢察署檢察官    
被      告  張育晟



選任辯護人  許富雄律師
上列被告因違反毒品危害防制條例案件，經檢察官提起公訴（10
9年度少連偵字第179號），本院判決如下：
    主  文
乙○○成年人與少年共同犯販賣第三級毒品未遂罪，處有期徒刑參
年捌月。扣案之毒品咖啡包貳拾包暨其包裝袋均沒收。
    犯 罪 事 實
一、乙○○與少年甲○○(民國00年0月生，姓名年籍詳卷，所為非行
    另由本院少年法庭審理)均知悉4-甲基甲基卡西酮（4-Methy
    lmethcathinone、Mephedrone、4-MMC）、甲基-N,N-二甲基
    卡西酮(Methyl-N,N-Dimethylcathinone)係毒品危害防制條
    例所列管之第三級毒品，依法不得販賣，竟基於共同販賣上
    開毒品以營利之犯意聯絡，由少年甲○○依乙○○之指示，在交
    友軟體TIKTOK以暱稱「南彰化乙組K教授」，刊登「南彰化
    及飲料、咖啡圖示」之訊息。嗣為警在網路巡邏發現上開訊
    息後，即喬裝購毒者而以交友軟體TIKTOK詢問「現貨有嗎？
    」、「我要20」、「可以便宜點？」等情，甲○○即依乙○○之
    指示，以交友軟體TIKTOK回覆「20個」、「一萬」等情，之
    後雙方再加入通訊軟體微信聯絡見面，而約定於109年11月2
    3日晚間，在彰化縣○○鎮○○路0段000號前見面交易毒品。之
    後乙○○即於109年11月23日晚上10時19分許，騎乘車牌號碼0
    00-0000號機車，搭載甲○○前往上址地點，由甲○○將乙○○所
    交付混合有「4-甲基甲基卡西酮」、「甲基-N,N-二甲基卡
    西酮」等第三級毒品之咖啡包共20包，放置在上址地點旁之
    盆栽內，放置後乙○○騎乘上開機車搭載甲○○離去，於同日晚
    上10時22分許，乙○○再騎乘上開機車搭載甲○○返回上址地點
    ，嗣喬裝購毒者之員警開車抵達現場後，將現金新臺幣（下
    同）1萬元交付予甲○○，甲○○即告知毒品咖啡包放置在盆栽
    內，喬裝購毒者之員警上前查看確認有毒品咖啡包20包後，
    即當場表明警察身分並逮捕而未遂，復經警扣得毒品咖啡包
    20包、甲○○所有之Iphone 7手機1支、乙○○所有之Iphone xs
    手機1支，而查悉上情。
二、案經桃園市政府警察局桃園分局報請臺灣彰化地方檢察署檢
    察官偵查起訴。　
    理  由
一、證據能力：
  ㈠按所謂「陷害教唆」，係指行為人原不具犯罪之故意，純因
    司法警察之設計教唆，始萌生犯意，進而實施犯罪構成要件
    之行為者而言。申言之，因「陷害教唆」係司法警察以引誘
    或教唆犯罪之不正當手段，使原無犯罪故意之人因而萌生犯
    意而實施犯罪，再進而蒐集其犯罪之證據或予以逮捕偵辦；
    縱其目的係在於查緝犯罪，但其手段顯然違反憲法對於基本
    人權之保障，且已逾越偵查犯罪之必要程度，對於公共利益
    之維護並無意義，其因此等違反法定程序所取得之證據資料
    ，固應不具有證據能力，然所謂「陷害教唆」與警方對於原
    已具有犯罪故意並已實施犯罪行為之人，以所謂「釣魚」之
    偵查技巧蒐集其犯罪證據之情形有別，自不得混為一談（最
    高法院92年度臺上字第4558號判決參照），換言之，刑事法
    上所謂之「陷害教唆」係指行為人以「誘人入罪」之意思，
    對於一個「原無犯罪念頭」之人，經由明示或默示之意思表
    示，惹起被教唆人之犯罪決意，若行為人本即有犯罪之念頭
    ，警察人員縱有實施「誘捕偵查」之方法，僅係讓其犯行「
    提前」浮現，並非藉此惹起行為之犯意，此則與「陷害教唆
    」不同，是誘捕偵查之方法如尚屬合乎法律規範之目的，並
    且不違背受教唆者之自由意志（即實施教唆者並無施用強暴
    、脅迫之手段），復不違反比例原則，則驅使巧妙之手段、
    方法，使潛在化之犯罪，浮出於水面上，而加以檢舉摘發，
    而未超越「許容限度」之情形，在此情況下所取得之證據，
    並非不得作為認定犯罪之依據。經查，本案係員警於執行網
    路巡邏查緝毒品勤務時，發現少年甲○○張貼之販毒訊息後，
    喬裝購毒者而查獲等情，有員警職務報告書（見少連偵卷第
    11頁）在卷可參，足徵警方係為取得證據，始喬裝為購毒者
    交易毒品，要與行為人原無犯罪之故意，僅因遭受陷害教唆
    始為之者，迥然有別，故所得之證據，即非屬非法取得之證
    據，先予敘明。
  ㈡以下本案其他所引用被告以外之人於審判外之言詞或書面陳
    述，而不符合刑事訴訟法第159 條之1 至第159 條之4 之規
    定者，均經本院於審理時當庭直接提示而為合法之調查，檢
    察官、被告及辯護人均不爭執其證據能力，本院審酌前開證
    據作成或取得之情況，並無非法或不當取證之情事，亦無顯
    不可信之狀況，故認為適當而均得作為證據。是前開證據，
    依刑事訴訟法第159 條之5 之規定，皆具有證據能力，先予
    敘明。
二、上開犯罪事實，業據被告乙○○於偵訊及本院審理中均坦承不
    諱（見少連偵卷第182頁，本院卷第335、339至340頁），並
    有證人即少年甲○○於警詢、偵訊及少年法庭時之證述及證人
    吳宇恆於偵訊中之證述（見少連偵卷第45至52、141至142、
    157至159頁，少調卷第117至123頁）在卷可參，復有員警職
    務報告書、桃園市政府警察局桃園分局扣押筆錄、扣押物品
    目錄表、對話紀錄及現場照片、通聯紀錄照片、監視器翻拍
    照片、桃園市政府警察局桃園分局109年12月19日桃警分刑
    字第1090072783號函暨所附員警職務報告及被告手機對話截
    圖等（見少連偵卷第11、71至75、79至82、101至102、145
    至149、175至177頁，本院卷第125至135頁）附卷可佐，此
    外，尚有扣案之毒品咖啡包20包可資佐證。又扣案之毒品咖
    啡包20包，經送內政部警政署刑事警察局鑑定，鑑定結果為
    ：㈠經檢視均為彩色包裝，外觀型態均相似；㈡驗前總毛重11
    4.16公克(包裝總重約23.45公克)，驗前總淨重約90.71公克
    ；㈢隨機抽取編號19鑑定，經檢視內含黃色粉末：①淨重4.46
    公克，取1.38公克鑑定用罄，餘3.08公克；②檢出第三級毒
    品「4-甲基甲基卡西酮(4-methylmethcathine、Mephedrone
    、4-MMC)」及微量「甲基-N,N-二甲基卡西酮」(Methyl-N,N
    -Dimethylcathinone)等成分；③測得4-甲基甲基卡西酮純度
    約4％；㈣依據抽測純度值，推估編號1至20均含4-甲基甲基卡
    西酮之驗前總純質淨重約3.62公克等情，有該局110年1月18
    日刑鑑字第1098028695號鑑定書（見少連偵卷第199至200頁
    ）在卷可佐，足認被告前開任意性自白與事實相符。
三、綜上所述，本案事證明確，被告上開犯行，堪以認定，應予
    依法論科。
四、論罪科刑：
  ㈠按4-甲基甲基卡西酮（4-Methylmethcathinone、Mephedrone
    、4-MMC）、甲基-N,N-二甲基卡西酮(Methyl-N,N-Dimethyl
    cathinone)均為毒品危害防制條例第2條第2項第3款所規定
    之第三級毒品，不得非法販賣。又按於俗稱「釣魚」或「誘
    捕偵查」之情形，因毒品買者為協助警察辦案佯稱購買，而
    將販賣者誘出以求人贓俱獲，因其無實際買受之真意，且在
    警察監視之下伺機逮捕，事實上亦不能真正完成買賣，則該
    次行為，僅能論以販賣未遂（最高法院100年度臺上字第449
    8號判決意旨參照）。經查，本案係由員警喬裝為購毒者，
    向原即具有販賣毒品犯意之少年甲○○表示欲購毒之意，而將
    被告及少年甲○○誘出，假意完成毒品交易後予以逮捕2人，
    依上開說明，被告與少年甲○○之行為應僅達未遂程度。是核
    被告上開所為，係犯毒品危害防制條例第4條第6項、第3項
    之販賣第三級毒品未遂罪。
  ㈡被告與少年甲○○就上開犯行，互有犯意聯絡、行為分擔，為
    共同正犯。
  ㈢被告為上開犯行時，為已滿20歲之成年人，而共犯少年甲○○
    為93年9月生，於行為時為14歲以上、未滿18歲之少年，有
    其等之年籍資料在卷可稽，而此亦為被告所知悉，故被告就
    此部分犯行，應依兒童及少年福利與權益保障法第112條第1
     項前段之規定加重其刑。
  ㈣被告就上開犯行，係已著手於販賣第三級毒品行為之實行，
    惟因出面購毒之喬裝員警係為配合偵查而假意購買，致被告
    實際上不能完成毒品交易而未遂，為未遂犯，應依刑法第25
    條第2項之規定，按既遂犯之刑減輕之，並依法先加後減之
    。
  ㈤被告就所為犯行，迭於偵查及本院審理中均自白犯罪，合於
    毒品危害防制條例第17條第2項「於偵查及歷次審判中均自
    白」之要件，應依該規定減輕其刑，被告同時有2種減刑事
    由，並依法遞減之。
  ㈥按犯罪之情狀顯可憫恕，認科以最低度刑仍嫌過重者，得酌
    量減輕其刑，刑法第59條定有明文。次按刑之量定，為求個
    案裁判之妥當性，法律固賦予法院裁量權，但此項裁量權之
    行使，除應依刑法第57條規定，審酌行為人及其行為等一切
    情狀，為整體之評價，並應顧及比例原則與平等原則，使罪
    刑均衡，輕重得宜，以契合社會之法律感情。又刑法第59條
    規定犯罪之情狀可憫恕者，得酌量減輕其刑，其所謂「犯罪
    之情狀」，與同法第57條規定科刑時應審酌之一切情狀，並
    非有截然不同之領域，於裁判上酌減其刑時，應就犯罪一切
    情狀（包括第57條所列舉之10款事項），予以全盤考量，審
    酌其犯罪有無可憫恕之事由（即有無特殊之原因與環境，在
    客觀上足以引起一般同情，以及宣告法定低度刑，是否猶嫌
    過重等等），以為判斷（最高法院95年度臺上字第6157號判
    決意旨參照）。經查，被告之辯護人雖請求再依刑法第59條
    減輕其刑等語，然被告本案販賣第三級毒品未遂之犯行，經
    依兒童及少年福利與權益保障法第112條第1 項前段加重其
    刑，再依刑法第25條第2項、毒品危害防制條例第17條第2項
    之規定減輕、遞減輕其刑後，並無宣告法定低度刑仍嫌過重
    之情，是無再依刑法第59條規定酌減其刑之必要。
  ㈦爰審酌被告知悉毒品戕害人體身心健康甚鉅，且前曾因販賣
    第三級毒品犯行，經檢察官起訴後，竟仍不知悔改，於前案
    起訴後之同年即109年11月間再為本案相同類型之犯行，無
    視政府反毒政策及宣導，所為實屬不該，並考量被告僅販賣
    毒品1次，於尚未賣出即遭查獲，未造成實害，以及被告坦
    承犯行之犯後態度，暨其之智識程度為高職肄業、生活狀況
    、與少年甲○○間之犯罪參與程度，被告居於主導之角色及販
    賣毒品數量非鉅等一切情狀，量處如主文欄所示之刑，以資
    儆懲。
  ㈧沒收部分：
    ⒈按違禁物，不問屬於犯罪行為人與否，沒收之，刑法第38
      條第1項定有明文。依毒品危害防制條例第18條第1項前段
      之規定，應予沒收銷燬之毒品，以經查獲之第一、二級毒
      品為限。又毒品依其成癮性、濫用性及對社會危害性，共
      分為四級，上開條例並就製造、運輸、販賣、意圖販賣而
      持有、以非法方法使人施用、引誘他人施用及轉讓不同等
      級之毒品等行為，分別定其處罰。然鑑於第三、四級毒品
      均係管制藥品，特於同條例第11條之1明定無正當理由，
      不得擅自持有；第18條第1項後段復規定查獲之第三、四
      級毒品，無正當理由而擅自持有者，沒入銷燬之。從而，
      依同條例第18條第1項後段應沒入銷燬之毒品，專指查獲
      施用或持有之第三、四級毒品而言；倘係查獲製造、運輸
      、販賣、意圖販賣而持有、以非法方法使人施用、引誘他
      人施用或轉讓第三、四級毒品，既屬同條例相關法條明文
      規定處罰之犯罪行為，即非該條項應依行政程序沒入銷燬
      之範圍。又同條例第19條第1項所定「供犯罪所用或因犯
      罪所得之物」係指犯第4條至第9條、第12條、第13條或第
      14條第1項、第2項之罪所用或所得之物，不包括毒品本身
      在內，是尚不得援用此項規定為第三、四級毒品之沒收依
      據。再同條例對於查獲之製造、運輸、販賣、意圖販賣而
      持有、以非法方法使人施用、引誘他人施用及轉讓第三、
      四級毒品之沒收，並無特別規定，如其行為已構成犯罪，
      則該毒品即屬不受法律保護之違禁物，應回歸刑法之適用
      ，依刑法第38條第1項第1款（按：修法後為刑法第38條第
      1項）之規定沒收之，始為適法（最高法院98年度臺上字
      第2889號判決意旨參照）。查扣案之毒品咖啡包20包，經
      送鑑驗結果，均檢出4-甲基甲基卡西酮（4-Methylmethca
      thinone、Mephedrone、4-MMC）、甲基-N,N-二甲基卡西
      酮(Methyl-N,N-Dimethylcathinone)成分，已如前述，而
      上開第三級毒品係被告上開犯行未及售出之第三級毒品，
      屬違禁物，爰均依刑法第38條第1項之規定，宣告沒收。
      另用以盛裝上述第三級毒品之外包裝袋，因無法析離，而
      仍有極微量之第三級毒品殘留，故併予宣告沒收之。至鑑
      驗時採樣檢測之第三級毒品，既已耗損用罄而已滅失不復
      存在，自毋庸為沒收之諭知，附此敘明。
    ⒉扣案之被告所有之Iphone xs手機1支，雖為被告所有，惟
      與本案無直接關聯性；另扣案之Iphone 7手機，為少年甲
      ○○所有，爰均不為沒收之宣告，附此敘明。
據上論斷，應依刑事訴訟法第299 條第1 項前段，毒品危害防制
條例第4 條第3 項、第6 項、第17條第2 項，兒童及少年福利與
權益保障法第112條第1 項前段，刑法第11條、第28條、第25條
第2 項、第38條第1 項，判決如主文。
本案經檢察官吳宗達提起公訴，檢察官劉欣雅到庭執行職務。
中　　華　　民　　國　　111 　年　　7 　　月　　5 　　日
                  刑事第四庭    審判長法官  黃玉齡  
                                法      官  許家偉
                                法      官  林怡君
以上正本證明與原本無異。
如不服本判決應於收受判決後20日內向本院提出上訴書狀，並應
敘述具體理由。其未敘述上訴理由者，應於上訴期間屆滿後20日
內向本院補提理由書(均須按他造當事人之人數附繕本)「切勿逕
送上級法院」。
中　　華　　民　　國　　111 　年　　7 　　月　　5 　　日
                                書  記  官  馬竹君
附錄本案論罪科刑法條：
毒品危害防制條例第4條
製造、運輸、販賣第一級毒品者，處死刑或無期徒刑；處無期徒
刑者，得併科新臺幣3千萬元以下罰金。
製造、運輸、販賣第二級毒品者，處無期徒刑或10年以上有期徒
刑，得併科新臺幣1千5百萬元以下罰金。
製造、運輸、販賣第三級毒品者，處7年以上有期徒刑，得併科
新臺幣1千萬元以下罰金。
製造、運輸、販賣第四級毒品者，處5年以上12年以下有期徒刑
，得併科新臺幣5百萬元以下罰金。
製造、運輸、販賣專供製造或施用毒品之器具者，處1年以上7年
以下有期徒刑，得併科新臺幣1百50萬元以下罰金。
前五項之未遂犯罰之。